臺灣桃園地方法院刑事判決　　　　　　 99年度簡上字第773號
上　訴　人
即　被　告　李阿福
上列上訴人因被告恐嚇案件，不服本院簡易庭中華民國99年6 月
30日99年度壢簡字第808 號第一審刑事簡易判決（聲請簡易判決
處刑案號：臺灣桃園地方法院檢察署99年度偵字第2920號），提
起上訴，本院管轄之第二審合議庭改依第一審通常程序審理，並
判決如下：
    主  文
原判決撤銷。
李阿福無罪。
    理  由
一、公訴意旨略以：被告李阿福與證人葉義泰、沈廷正父子係鄰
    居，平日不睦，素有怨隙，於民國96年12月3 日晚間11時45
    分許，因證人沈廷正將車輛停放在被告位於桃園縣觀音鄉○
    ○路○ 段330 巷31弄6 號住處前，引起被告不滿，雙方進而
    發生爭吵，被告竟基於恐嚇之犯意，對證人葉義泰、沈廷正
    父子恐嚇稱：明天要買汽油把你們家燒掉等語，致證人葉義
    泰、沈廷正父子心生畏懼，足以危害其安全。因認被告涉犯
    刑法第305 條恐嚇罪嫌云云。
二、證據能力部分：
    按被告以外之人於審判外之言詞或書面陳述，除法律有規定
    者外，不得作為證據；又被告以外之人於審判外之陳述，雖
    不符合同法第159 條之1 至第159 條之4 之規定，但經當事
    人於審判程序同意作為證據，法院審酌該言詞陳述或書面陳
    述作成時之情況，認為適當者，亦得為證據。當事人、代理
    人或辯護人於法院調查證據時，知有第159 條第1 項不得為
    證據之情形，而未於言詞辯論終結前聲明異議者，視為有前
    項之同意，刑事訴訟法第159 條第1 項及第159 條之5 分別
    定有明文。查本判決所引用以下審判外作成之相關供述證據
    ，公訴人、上訴人即被告李阿福於本院準備程序、審判期日
    均表示無意見而不予爭執，亦未於言詞辯論終結前聲明異議
    ，本院審酌上開證據資料製作時之情況，尚無違法取得及證
    明力明顯過低之瑕疵，認以之作為證據應屬適當。而本判決
    其餘所依憑判斷之非供述證據，本院亦查無有何違反法定程
    序取得之情形，且上開各該證據均經本院於審判期日依法進
    行證據之調查、辯論，被告於訴訟上之防禦權，已受保障，
    故上開證據資料均有證據能力，合先敘明。
三、按犯罪事實應依證據認定之，無證據不得認定其犯罪事實；
    不能證明被告犯罪者，應諭知無罪之判決，刑事訴訟法第15
    4 條第2 項、第301 條第1 項各定有明文。再按事實之認定
    ，應憑證據，如未能發現相當證據，或證據不足以證明，自
    不能以推測或擬制之方法，以為裁判基礎；在訴訟上用以證
    明事實之證據，須於通常一般之人均不致於有所懷疑，而得
    確信其為真實之程度者，始得據以為有罪之認定，倘其證明
    尚未達到此一程度，而有合理之懷疑性存在，致使無從為有
    罪之確信時，即應為無罪之判決，最高法院40年臺上字第86
    號、76年臺上字第4986號分別著有判例。又刑法第305 條之
    恐嚇罪，所稱以加害生命、身體、自由、名譽、財產之事，
    恐嚇他人者，僅指以使人生畏怖心為目的，而通知將惡害之
    旨於被害人而言；又所謂致生危害於安全，係指受惡害之通
    知，因其恐嚇生安全之危險與實害而言，倘受惡害之通知者
    ，並未心生畏懼致生安全上之危害，即與刑法第305 條之構
    成要件有間，尚難以該罪相繩。再言語是否屬於「加惡害」
    之事，須該言語在一般人客觀上均認為係足以使人心生畏怖
    ，始足當之；是以被告之言語，是否屬於惡害通知，須審酌
    其前後之供述，主客觀全盤情形為斷，不得僅由告訴人採取
    片斷，及僅憑告訴人主觀認定是否心生畏怖，即據以認定其
    是否構成恐嚇罪。另刑法第305 條之恐嚇罪，所稱以加害生
    命、身體、自由、名譽、財產之事，恐嚇他人者，係指以使
    人生畏怖心為目的，而通知將加惡害之旨於被害人而言，若
    僅在外揚言加害，並未對於被害人為惡害之通知，尚難構成
    本罪，此亦有最高法院52年度臺上字第751 號判例意旨可參
    。又刑法第305 條恐嚇危害安全罪之成立，須被害人因加害
    人惡害之通知心生畏懼，而有不安全之感覺為要件；若被害
    人並未因之而生畏怖，即不足對其致生安全上之危險，尚難
    以該罪相繩，亦為當然之理。
四、聲請人認上訴人即被告李阿福涉犯刑法第305 條恐嚇罪嫌，
    依聲請簡易判決處刑書所載，無非係以證人葉義泰、沈廷正
    於前案即98年度簡上字第654 號案件審理、97年度偵字第11
    63號案件偵查中迭次之證述資為論據。訊據被告李阿福固不
    否認有於檢察官聲請簡易判決處刑書所載時間、地點，與證
    人葉義泰、沈廷正發生爭執，然矢口否認有何恐嚇危害安全
    之犯行。
五、經查：
  (一)證人葉義泰於警詢、偵訊以及另案即本院98年度簡上字第65
    4 號案件審理時均證述：被告李阿福於96年12月3 日晚間11
    時30分許，有在桃園縣觀音鄉○○村○○路○段330 巷31弄
    6 號住處門口拿出棍子對伊兒子沈廷正說要拿汽油去伊家潑
    汽油，把伊家通通都燒掉等語（見97年度偵字第1163號卷第
    7 頁、第47頁、本院98年度簡上字第654 號卷第44頁至第45
    頁），又證人葉義泰於99年5 月13日本院審理時證稱：「96
    年12月3 日下午11時多，我兒子從台北回家來看我們，忽然
    有人（李坤忠）來敲門，說我兒子的車停在他家門口，我兒
    子把車開走時，有說這裡稍停一下有何關係，李坤忠就從機
    車拿出壹把刀子，我兒子就說我都要開走了你拿刀幹嘛，李
    阿福要李坤忠把刀拿回去放，並且說『我都已經報警了』後
    來李坤忠又拿出壹把三節棍要打我兒子。在李坤忠拿三節棍
    出來前，李阿福又說『你不要裝瘋，不然我潑汽油把你家燒
    一燒』... 」（見本院99年度壢簡字第808 號卷第15頁）等
    語甚詳，以及證人葉義泰於99年12月23日本院審理時證稱：
    「當天晚上11點多的時候，我兒子沈廷正還有我大兒子葉育
    奇回來，我兒子他們都會在月底回來探望我們兩位老人家，
    順便拿零用錢給我們，我兒子沈廷正把車子停在6 號門口，
    後來李坤忠來敲門，要我們把車子移開，我兒子本來不要，
    是我勸我兒子去把車子移開，中間大約一分鐘的時間，我兒
    子去把車子移動，在發動引擎的時候，李坤忠就從機車椅墊
    內拿出一把刀子... 李坤忠進去的那個時候，李阿福就說：
    『你們不要裝瘋，要潑汽油把你們家燒掉，讓你們全家死光
    光』（台語）..」（見本院99年度簡上字第773 號卷第74頁
    至同頁反面）等語明確，經核與證人沈廷正於警詢、偵訊及
    另案即本院98年度簡上字第654 號案件審理時均證述：被告
    李阿福有於96年12月3 日晚上11時30分許，因被告及其兒子
    李坤忠與伊家人發生停車糾紛，被告有說要用汽油燒伊家等
    語（見97年度偵字第1163號偵卷第17頁、第50頁、本院98年
    度簡上字第654 號卷第46頁反面），又證人沈廷正於本院99
    年5 月13日審理時證述：「... 當天我約我哥哥葉育奇下班
    一起回家，我回到家，因為我們家門口已經有停我爸爸的車
    ，我看李阿福他們家已經睡了，我本來想去告知一下，可是
    他們燈都關了，所以我沒有說，直接把車停在我爸爸車前面
    有一部分佔用他們家門口一半距離，後來我回家看我家的狗
    ，這時李坤忠就在叫說『車是不是你們家的』，我出來說『
    車停這裡是不行嗎，你們家又沒有畫紅線黃線，不然你報警
    』，我移車時，李坤忠就從機車裡拿出刀子，說『你不移試
    試看。』，我說『你就報警了，你還拿刀幹嗎』，他聽了就
    把刀拿回家，這時李阿福就出來，我跟李阿福說『你們怎麼
    這樣對我家的狗』，李阿福說『狗沒死，通通要給他死，人
    沒死，明天就放汽油給他燒掉』... 」（見本院99年度壢簡
    字第808 號卷第15頁反面）等語，以及證人沈廷正於99年12
    月23日於本院審理時亦證述：「... 案發當天我下班後我再
    陪我哥哥到家裡，約晚上十一點，到了家以後，我把車子停
    在我家與李坤忠家的中間，我車窗前面有留電話，也沒有很
    靠近李坤忠的家，李坤忠家門口至少留有一台車可以開進去
    的寬度，後來我進去看我家的狗，李坤忠就出來，態度很不
    好的叫我移車，說他家的車子進不去，我說我這樣子停也沒
    有犯法，不然你請警察來處理，李坤忠就進去他家裡打電話
    報警，我在跟李坤忠理論的時候，我家裡的人，包含我哥哥
    、弟弟、我爸爸都出來站在我家門口，我爸就跟我提說就是
    李坤忠潑我們家的狗，我就跟李坤忠說你為什麼沒事潑我家
    的狗，結果李阿福就說：『狗沒死，明天我拿汽油把你們全
    家燒死。』（台語）之後我爸爸就跟我說要我不要計較，叫
    我去移車，我在發動引擎的時候，李坤忠就拿出一把長30公
    分的西瓜刀向我揮舞... 」（見本院99年度簡上字第773 號
    卷第76頁）等語，雖證人葉義泰、沈廷正對於案發當天如何
    發生停車糾紛之細節，以及被告及被告之兒子李坤忠如何與
    告訴人等人互動之過程證述稍有不同，然證人葉義泰、沈廷
    正對於被告確實有對證人沈廷正稱：「明天要潑汽油把你們
    家燒掉」此部分證述均明確、相符，並無矛盾之處，再核與
    證人葉育奇、葉尚仁於偵訊時證述：被告有於案發時間、地
    點說要拿汽油燒伊家等語（見97年度偵字第1163號偵卷第51
    頁、第52頁）亦互核一致，均徵證人葉義泰、沈廷正、葉育
    奇、葉尚仁一家人確因與被告及被告之子李坤忠間發生停車
    糾紛，而於前揭時間、地點相互理論，又依前揭證人所述情
    節，於理論過程中，被告有向證人沈廷正回應以：「明天要
    潑汽油把你們家燒掉。」等語，此部分應堪認定為真實。
  (二)雖被告李阿福確有告以證人葉義泰、沈廷正前開話語，經本
    院認定如上，然：
  1.查被告與證人葉義泰兩家原係鄰居關係，雙方前已有嫌隙、
    相處不睦，於案發時、地又因停車糾紛再起衝突，雙方甚而
    分持棍棒互毆，致被告李阿福受有右眉裂傷、右前臂、左前
    臂、左下肢多處擦傷等傷害、證人沈廷正則受有右側小指指
    骨骨折合併槌狀指變形、鼻挫傷之傷害，此有行政院衛生署
    桃園醫院新屋分院96年12月4 日桃衛新屋醫診字第01321105
    19號傷害診斷證明書影本、國軍松山總醫院附設民眾診療服
    務處96年12月13日診斷證明書影本各1 紙（見上開偵卷第31
    頁、第35頁）在卷可稽，被告所受傷勢並非輕微，又本件案
    發時在場之人除被告與被告之子李坤忠2 人之外，其餘則為
    證人葉義泰及其子沈廷正、葉育奇、葉尚仁等一家4 人在場
    ，此均據證人葉義泰、沈廷正、葉育奇、葉尚仁等人證述在
    卷（見上開偵卷第8 頁、第17頁、第25頁至第26頁、第29頁
    、第50頁），觀之上開案發時之情勢，被告一方僅2 人在場
    ，證人葉義泰一方則係與其子沈廷正、葉育奇、葉尚仁共4
    人在場，人數眾多，復參之被告年事已高，為70多歲且患有
    重聽之人，被告一方勢單力薄幾無反抗之能力，反觀證人葉
    義泰一家4 口，均正值青壯之年，證人等是否會於佔有人數
    、體型、年齡等優勢之下，因聽聞被告對其恫稱：「明天要
    潑汽油把你們家燒掉。」則心生畏怖之情，尚非無疑。
  2.又查證人葉義泰、沈廷正，於案發時、地聽聞被告李阿福對
    證人沈廷正恫稱：明天要潑汽油把你們家燒掉一語後，係由
    證人沈廷正向被告回應：「有種你們就來，沒有汽油我借你
    」、「要不要我送你汽油」等語，此為證人等所不爭執，且
    有證人葉義泰、葉尚仁於檢察官訊問時之證述（見上開偵卷
    第47頁、第52頁）、證人葉義泰於另案即本院98年度簡上字
    第654 號案件審理時之證述（見本院98年度簡上字第654 號
    卷第44頁）、證人沈廷正於99年5 月13日本院審理時之證述
    （見本院99年度壢簡字第808 號卷第15頁反面）明確，若被
    告之言語，已使證人葉義泰、沈廷正等人心生畏怖，唯恐被
    告將持汽油燒掉渠等房屋，為防止如此嚴重侵害生命、財產
    之行為，則證人等應立即訴諸司法單位尋求保護，絕無可能
    再由沈廷正回應要借被告汽油等語。復經本院於審理時訊問
    證人葉義泰：「（問：你們在場是不是認為李阿福只是在嗆
    聲？你們是否會感到害怕？）李阿福父子在我們那裡常常動
    不動就說要殺我們全家，全家要讓我們死光光，我會害怕。
    （問：既然你說他之前就常常說要殺你們全家，為何之前都
    沒有報警？）我都不想理他，我想忍一下就過去了。我請我
    們鄰居跟他講說，我是國軍第一期跆拳道畢業，我不想惹事
    ，我並不是怕他，有一次李坤忠要打我，李阿福看到就衝過
    來抓我的手，但是也被我躲開。（問：你說你不想理他，忍
    一下就過去了，為何這次要提告？）這次不是我告他的...
    」（見本院99年度簡上字第773 號卷第74頁反面至第75頁）
    等語，再經本院於審理時訊問證人沈廷正：「（問：你是不
    是有跟李阿福說，你要買汽油讓他潑？）有，就是在爭吵中
    的吐槽。（問：你是否認為李阿福不可能真的潑你們汽油，
    所以你才敢這樣吐槽？）或許會，或許不會。... （問：警
    察來的時候，是否有跟警察說李阿福說要放火燒你家等語？
    ）現場警員沒有問我們，所以我們沒有講什麼，是到警察局
    做筆錄的時候，我才講的。」等語（見上開本院卷第76頁反
    面至第77頁），顯見證人等口稱害怕，實則對於被告上開：
    明天要拿汽油把你們家燒掉一語，認僅系爭吵中的吐槽，而
    尚足以應付、處理，證人葉義泰、沈廷正均空言感覺害怕，
    卻以上開欲主動提供汽油供被告使用等言語回應被告，亦未
    主動報警或積極尋求任何保護、協助，顯與常情未合。
  3.另本件若證人葉義泰、沈廷正聽聞被告上開話語後，確實因
    而心生恐懼，理應於員警至現場處理本件糾紛時即主動告以
    上情，何以係距離案發後數日，始由證人葉義泰於96年12月
    8 日警詢時，證述上情，又證人沈廷正亦拖延至同年月13日
    警詢時，始證述上開情節，此有該2 人警詢筆錄所示時間各
    1 份在卷可查1 （見97年度偵字第1163號偵卷第6 頁、第15
    頁），又經本院訊問證人即案發時到場處理之員警蘇昭綺於
    審理時證稱：「我到現場的時候，他們雙方已經分成兩邊，
    李先生他們家在一邊，葉先生他們家站另一邊，當時李阿福
    身上有受傷流血，所以李阿福的兒子李坤忠就在一旁照顧他
    。葉先生那邊的情形，因為當時光線並不是很明亮，所以我
    只能清楚得看到他們兩家分成兩邊而已，但是雙方並沒有叫
    囂。（問：你到現場瞭解情形時，葉先生他們如何向你說明
    ？）葉義泰一家當時有4 個人在現場，他們也沒有說什麼，
    只說是停車糾紛並提及一些小過節。... （問：你到現場的
    時候，葉義泰的家人，你是否可以看得出來他們有感到害怕
    的樣子？）我感覺不出來他們有害怕的感覺，因為當時葉義
    泰他們家有4 個人在外面，李阿福這邊只有他跟李坤忠兩位
    ，李阿福的太太則是在屋內。」（見本院99年度簡上字第77
    3 號卷第92頁至同頁反面）等語甚詳，即證人葉義泰、沈廷
    正既未於事發後主動及時報案，警方趕至現場時，亦未告知
    警方其遭被告恐嚇而恐懼等情，可見證人葉義泰、沈廷正自
    無因被告之言語而心生畏懼之可言。再者，證人葉義泰一家
    人與被告及被告之子李坤忠理論時，雙方既發生口角爭執甚
    而有肢體衝突，被告以上開言語恫嚇時，證人沈廷正回應以
    ：要不要我送你汽油等語，經認定如前，益徵雙方態度上均
    相當堅持，彼此在語氣上均未顯弱勢，皆為達壓制對方而為
    之，實難遽認證人葉義泰、沈廷正人有因被告之言語而心理
    產生不安或畏懼等情，是依照當時客觀之情形觀之，顯見證
    人葉義泰、沈廷正等，並未因此受有影響而生畏懼致生安全
    上之危害，與刑法第305 條之構成要件有間。
  (三)是被告李阿福與證人葉義泰、沈廷正間縱確因口角爭執而為
    前揭恐嚇之話語，然難認有使證人葉義泰、沈廷正等人心生
    畏懼乙情，要屬明確。被告雖堅詞並未為公訴意旨所稱話語
    ，然與前述證人葉義泰、沈廷正、葉育奇、葉尚仁之證述情
    節，相互勾稽，雖尚非可信，惟證人等既未因而心生畏懼，
    即難以刑法第305 條之罪嫌相繩。
六、綜上所述，本件被告李阿福縱有為上揭「明天要潑汽油把你
    家燒掉」之話語，然既未足使證人葉義泰、沈廷正心生畏懼
    ，尚與刑法第305 條恐嚇危害安全罪之構成要件不合，公訴
    意旨所提證據，並不足使本院確信被告有恐嚇之犯行。此外
    ，復查無其他積極證據足認被告確有公訴意旨所指犯行，本
    應為被告無罪之諭知。原審逕依簡易程序諭知被告有罪之判
    決，尚有未當，被告提起上訴，指摘原判決有罪之認定不當
    為有理由。
七、檢察官聲請以簡易判決處刑之案件，法院於審理後，認應為
    無罪之判決，應適用通常程序審判之，刑事訴訟法第452 條
    、第451 條之1 第4 項但書分別定有明文。又管轄第二審之
    地方法院合議庭受理簡易判決上訴案件，應依通常程序審理
    ；其認案件有刑事訴訟法第452 條之情形者，應撤銷原判決
    ，逕依通常程序為第一審判決（法院辦理刑事訴訟簡易程序
    案件應行注意事項第14條中段、後段參照）。查本案前經檢
    察官聲請逕以簡易判決處刑，並經本院簡易庭判處罪刑，然
    本院第二審合議庭於審理中因發現本案有如前述應為無罪判
    決之情形，原審本不得適用簡易程序對被告論罪科刑，而應
    依刑事訴訟法第452 條規定改依通常程序審判，是以本院依
    前揭法條意旨，應撤銷原審有罪之判決，逕依第一審通常程
    序審理，並為被告李阿福無罪之諭知，附此敘明。
據上論斷，應依刑事訴訟法第455 條之1 第1 項、第3 項、第45
2 條、第369 條第1 項前段、第364 條、第301 條第1 項，判決
如主文。
本案經檢察官王齡梓到庭執行職務。
中    華    民    國    100     年    2     月    8   日
              刑事第五庭審判長法    官  徐培元
                              法    官  石蕙慈
                              法    官  張詠惠
以上正本證明與原本無異。
如不服本判決應於收受判決後10日內向本院提出上訴書狀，並應
敘述具體理由。其未敘述上訴理由者，應於上訴期間屆滿後20日
內向本院補提理由書( 均須按他造當事人之人數附繕本) 「切勿
逕送上級法院」。
                              書記官    陳亭竹
中    華    民    國   100    年    2     月    8     日